臺灣臺中地方法院民事判決
110年度簡字第253號
原      告  洪毓軒  
訴訟代理人  宋雅琪  
            張績寶律師          
複  代理人  黃琪雅律師
被      告  林淑華  
訴訟代理人  黃翎芳律師
複  代理人  劉明璋律師
            張于憶律師
上列當事人間因被告過失傷害案件（本院刑事庭107年度中簡字
第198號，原案號106年度交易字第1082號），經原告提起刑事附
帶民事訴訟請求損害賠償，由本院刑事庭移送審理（106年度交
附民字第423號），本院於民國110年8月24日言詞辯論終結，判
決如下：   
　　主    文
被告應給付原告新臺幣陸拾柒萬柒仟壹佰壹拾玖元，及自民國10
6年9月12日起至清償日止，按年息百分之五計算之利息。
原告其餘之訴駁回。
訴訟費用由被告負擔四分之一；餘由原告負擔。
本判決第一項得假執行。但被告如以新臺幣陸拾柒萬柒仟壹佰壹
拾玖元為原告預供擔保後，得免為假執行。
原告其餘假執行之聲請駁回。 
    事實及理由
甲、程序方面：
    按本於道路交通事故有所請求而涉訟者，不論其標的金額一
    律適用簡易程序，民國109年12月30日三讀通過修正之民事
    訴訟法第427條第2項第11款定有明文。又修正之民事訴訟
    法簡易訴訟程序，依民事訴訟法施行法第12條第10項公告施
    行後，於修正前已繫屬之事件，其審理程序，未經終局裁判
    者，適用修正後之規定，民事訴訟法施行法第4條之1亦有明
    文。查本件原告係因道路交通事故請求損害賠償，依修正後
    民事訴訟法第427條第2項第11款之規定，本件即應適用簡易
    程序；而本件於修正後民事訴訟法公告施行（即110年1月22
    日）前已繫屬於本院，尚未經終局裁判，依民事訴訟法施行
    法第4條之1規定，其審理程序應適用修正後之規定，故本件
    爰依簡易程序為民事簡易判決。
乙、實體方面：
一、原告起訴主張：被告於105年9月18日凌晨0時許，駕駛車牌
    號碼0000-00號自用小客車，沿臺中市西區美村路由南往北
    方向行駛，行經美村路與南屯路一段交岔路口，欲左轉進入
    南屯路一段時，本應注意車輛行駛至交岔路口，轉彎車應讓
    直行車先行，竟疏未注意及此，未駛至路口中心處即跨越分
    向限制線提前左轉，且未注意禮讓直行車先行；適有原告騎
    乘車牌號碼000-000號普通重型機車，沿臺中市西區美村路
    由北往南方向直行至該交岔路口，見狀閃煞不及，被告所駕
    駛上開自用小客車左前車頭，因而撞及原告所騎乘機車之左
    後車身，致原告人車倒地，受有頭部挫傷併頸部紅腫、雙側
    臉部、鼻部、口腔及牙齒部分斷裂、左後背至臀部挫擦傷、
    左側小腿、腳踝、足部、雙側上臂、手肘手腕、手部及膝蓋
    擦傷、腦震盪、左側腰部挫傷、創傷後壓力疾患、右側耳耳
    性眩暈、癲癇等傷害（下稱系爭傷害）。為此，原告依民法
    第184條第1項前段、第2項、第193條第1項、第195條第1項
    等規定，請求被告就原告下列損害項目負賠償責任：
　㈠醫療費用：原告因前揭車禍事故受有系爭傷害，致支出醫療
    費用新臺幣（下同）3萬3736元。
　㈡就醫交通費：原告因本件事故受有損害，需前往黃經理牙醫
    診所、臺中醫院、達康診所、中山醫院、宏恩醫院就醫，於
    就醫期間支出交通費用，計1萬6580元。
　㈢眼鏡、手機受損費用：原告因本件事故，當時配戴之眼鏡亦
    受損，致支出重配眼鏡之費用1萬8450元。另原告之手機亦
    因本件事故而需要維修，致支出維修費5000元。
　㈣機車修理費用：原告當時所騎乘之機車，因被告過失撞及，
    且事發當時系爭機車使用僅3年多，尚屬新車，因系爭事故
    而支出修理費用7萬4750元，依原證4所示之機車維修工作單
    （見交附民卷第18、19頁）可知，零件費用為2萬3550元、
    工資5萬1200元，零件部分扣除折舊後為2355元（殘值為10
    分之1），損害額合計5萬3555元（51200＋2355＝53555）。
　㈤看護費用：依宏恩醫院107年9月5日、108年7月29日診斷證明
    書及中山醫院105年9月18日（即系爭車禍當日）急診之診斷
    證明書記載，可知原告於105年9月18日發生系爭車禍，當時
    頭部確已受到傷害。惟頭部之傷害，未必均能及時發覺。嗣
    原告於系爭事故發生後約一星期，即開始無故昏倒，原告及
    原告家人初始均誤認係因原告車禍後臥床過久，或因體力不
    濟等原因，才會有昏倒情況。然隨著原告昏倒次數愈多、情
    況愈發嚴重後，原告家人因而於105年10月26日，帶原告至
    宏恩醫院開始就診。是原告於系爭車禍發生時即受有頭部傷
    害，且原告其後即因癲癇等病症，持續至宏恩醫院就診，是
    以，足證原告所受癲癇等傷害，與系爭事故之發生間具有「
    時間密接關連性」。尤其，原告於系爭事故發生前並無因癲
    癇等病症之就診紀錄，且宏恩醫院亦開立診斷證明書，證明
    原告確實因系爭事故造成癲癇、呼吸困難等病症，再佐以被
    告於本院就原告因系爭事故受有癲癇、創傷後壓力疾患等傷
    害亦已自認等情以觀，是原告確因系爭事故受有癲癇等傷害
    ，並因癲癇、創傷後壓力疾患、呼吸困難等傷害，需長期專
    人看護。又原告自105年10月26日起，即臥床至今，共計131
    8天每日2000元算計，費用共計263萬6000元（計算式：1318
    ×2000＝0000000），原告目前暫僅請求114萬8000元，當屬有
    據。
  ㈥不能工作損失：原告因系爭事故迄今仍臥床無法工作，原  
    告不能工作之損失，僅依每月2萬5000元，共20個月（即105
    年9月18日起至107年4月17日止）計算，故請求金額為50萬
    元。
  ㈦植牙費用：原告確因系爭事故受有至少2顆牙冠斷裂之損害，
    此見中山醫院109年2月19日函文。以植牙方式修復牙齒之每
    顆植牙費用為7萬元，亦與目前吾人普遍認知之植牙費用相
    當。就此，原告請求2顆門牙植牙費用共計14萬元，自屬有
    據。
　㈧精神慰撫金：原告於發生系爭事故當時，正就讀於中興大學
    四年級，原本有大好前程等待原告去開創。又原告係成績優
    越，就學期間曾擔任學生會議議長、代表臺中一中學生會參
    與許多活動，就讀大學期間亦曾被推薦領取總統頒發的獎學
    金。今卻因被告之過失行為，不僅失去原本美好之生活，终
    其一生恐將無法如正常人般生活，甚至需依靠他人照護，處
    境實屬堪憐。爰請求精神慰撫金58萬9679元。
　㈨以上合計：250萬元。並聲明：⒈被告應給付原告250萬元，及
    自起訴狀繕本送達翌日起至清償日止，按年息百分之五
    計算之利息。⒉願供擔保請准宣告假執行。 
二、被告則以：
　㈠同意依前開本院刑事第一審確定判決所認定之犯罪事實作為
    本件損害賠償侵權事實之基礎。
  ㈡另對原告請求各項費用之答辯如下：
　　⒈醫療費用：就原告請求之醫療費用支出，被告僅爭執其中1
      06年4月7日、106年4月11日二次於中山醫院耳鼻喉科就診
      之支出。原告陳稱係治療因車禍所導致之耳石脫落，惟原
      告就診時間與系爭車禍發生日期已逾半年，且之前病歷均
      無相關症狀記載，顯非系爭車禍所致，其此部分請求，為
      無理由。
　　⒉往來醫療院所花費車資：被告已依原告提出其至各醫療院
      所之歷次就診，除前述106年4月7日、106年4月11日至中
      山醫院就診外，其餘被告不爭執之就診部分，均按其請求
      同意給付往來車資。
　　⒊機車損壞：原告固有提出原證4所示之維修工作單，但開立
      該估價單之廠商如何評估出金額未見說明，且文字之記載
      亦不明確，事實上，被告同意原告所有之機車，於系爭車
      禍受到損壞，雖原告遲未能提出合於事實之維修估價單，
      被告經檢視車禍照片等資料後，本於訴訟之誠信，仍同意
      於2萬元限度内賠償其關於系爭機車損壞之損害。
　　⒋眼鏡損壞：系爭車禍發生於105年9月18日凌晨0時許，原告
      當日經急診治療後未住院即返家，但依原證5所示購買眼
      鏡之收據係於105年11月12日開立，如原告真的在系爭車
      禍中損壞眼鏡，理當於車禍後數日内即重配眼鏡，實難想
      像在將近2個月後才購買眼鏡，是原告是否確有此項損害
      已非無疑。退步言之，如原告確受有眼鏡毀損之損害，被
      告仍同意於5500元限度内賠償。
　　⒌看護費用：系爭車禍當日原告經急診治療後即出院返家，
      此時其傷勢顯然無須專人看護。其後，原告於106年3月3
      日首次赴中山醫學大學附設醫院神經外科就診，同年5月2
      2日進行神經心理評估，係自行步入心理衡鑑室，檢查結
      果均落在正常範圍，評估結果為健康。至此時止亦無需專
      人看護。嗣原告雖有行氣切治療，但依臺中榮總鑑定書之
      結果，無任何證據顯示呼吸困難症狀與系爭車禍有因果關
      係，且不論其是否有專人看護之必要，亦與車禍欠缺因果
      關係。又宏恩醫院107年9月5日診斷證明書雖記載「病患
      頭部外傷腦挫傷癲癇…至今持續治療宜專人照護」等語， 
      然宏恩醫院分級為地區醫院，並無腦神經專科醫師，所為
      判斷可信性相對薄弱，甚至其上所載頭外傷是否即為105
      年9月18日之車禍撞擊所致亦無從得知，對照臺中榮民總
      醫院之鑑定意見，實難逕認原告確有須專人看護之必要，
      且其嗣後所有傷病均係車禍所致，準此，其請求看護費為
      無理由。 
　　⒍植牙費用：被告不爭執原告因系爭車禍事故受有右上正中
      門齒、左上正中門齒等2顆牙齒牙冠斷裂，無伴隨齒髓暴
      露之傷勢，但依中山醫學大學附設醫院109年2月19日之函
      覆，其治療建議追蹤是否需根管治療或牙體復形、假牙膺
      復治療，並未提及可能進行植牙治療，原告主張需行3顆
      牙齒植牙之說已無理由。又原告雖尚未進行相關治療，但
      考量牙冠斷裂可能須行牙套包覆治療，故同意依一般費用
      行情每顆牙齒1萬5000元賠償原告，共3萬元。
　　⒎不能工作損失：原告自105年9月18日系爭車禍發生日起，
      至106年5月22日至中山醫學大學附設醫院進行心理評估時
      止，均未有需專人看護、不能工作之情形，是原告主張自
      系爭車禍時起即不能工作顯然並非事實。又原告在系爭車
      禍後將近一年之期間内均無不能工作之情形，已如前述，
      其後如有此情形，其與車禍間因果關係即有賴原告說明及
      舉證。而本件亦經臺中榮民總醫院鑑定結果為「無法評估
      個案是否有創傷後壓力症候群、與車禍事故之因果關係，
      及是否因此有勞動力減損。」等語，依此，原告之此部分
      主張即欠缺事實上之依據。
    ⒏精神慰撫金：被告能理解原告確實於車禍事故中受到傷害
      ，但因原告陳述之醫療過程與一般車禍傷勢之病程有相當
      之落差，然嗣後依鑑定流程亦難呈現原告所述之情形下，
      被告仍願給付5萬元精神慰撫金，應認已是適當之賠償金
      額。　 
  ㈢並聲明：⒈原告之訴駁回。⒉如受不利之判決，願供擔保請
    准宣告免為假執行。 
三、本件兩造間不爭執之事項：
  ㈠被告林淑華於105年9月18日凌晨0時許，駕駛車牌號碼0000-0
    0號自用小客車，沿臺中市西區美村路由南往北方向行駛，
    行經美村路與南屯路一段交岔路口，欲左轉進入南屯路一段
    時，本應注意車輛行駛至交岔路口，轉彎車應讓直行車先行
    ，且左轉彎時，應行至交岔路口中心處左轉，而依當時天候
    晴、夜間有照明、鋪裝柏油之路面乾燥、無缺陷、無障礙物
    、視距良好，並無不能注意之情事，竟疏未注意及此，未駛
    至路口中心處即跨越分向限制線提前左轉，且未注意禮讓直
    行車先行；適有原告洪毓軒騎乘車牌號碼000-000號普通重
    型機車，沿臺中市西區美村路由北往南方向直行至該交岔路
    口，見狀閃煞不及，被告林淑華所駕駛上開自用小客車左前
    車頭，因而撞及原告洪毓軒所騎乘機車之左後車身，致原告
    洪毓軒人車倒地，受有頭部挫傷併頸部紅腫、雙側臉部、鼻
    部、口腔及牙齒部分斷裂、左後背至臀部挫擦傷、左側小腿
    、腳踝、足部、雙側上臂、手肘手腕、手部及膝蓋擦傷、腦
    震盪、左側腰部挫傷、創傷後壓力疾患、右側耳耳性眩暈、
    癲癇等傷害。
  ㈡被告林淑華因上開過失傷害行為，業經臺灣臺中地方法院107
    年度交簡字第198號刑事判決判處有期徒刑4月確定在案。
  ㈢107年9月28日，第一產物保險股份有限公司理賠強制汽車責
    任保險金2萬0672元予原告洪毓軒。
  ㈣被告林淑華因過失發生系爭車禍，致原告洪毓軒受有傷害，
    構成侵權行為，被告林淑華應負賠償損害責任。
  ㈤原告就系爭車禍發生並無過失。
四、本件兩造間爭執之所在厥為：原告請求被告賠償250萬元及
    法定遲延利息，有無理由？
五、本院得心證之理由：
  ㈠本件原告主張被告駕駛上開車輛行經美村路與南屯路一段交
    岔路口時，未駛至該路口中心處即跨越分向限制線提前左轉
    ，適原告騎乘機車直行至該交岔路口，被告見狀閃煞不及而
    發生碰撞等情，業據本院調取臺灣臺中地方檢察署106年度
    偵字第10487號偵查卷宗、本院107年度交簡字第198號刑事
    卷宗等宗查明屬實可稽；又原告因系爭車禍事故受有頭部挫
    傷併頸部紅腫、雙側臉部、鼻部、口腔及牙齒部分斷裂、左
    後背至臀部挫擦傷、左側小腿、腳踝、足部、雙側上臂、手
    肘手腕、手部及膝蓋擦傷、腦震盪、左側腰部挫傷、創傷後
    壓力疾患、右側耳耳性眩暈、癲癇等傷害，此有中山醫藥大
    學附設醫院（下稱中山附醫）診斷證明書3紙在卷可稽（見
    本院卷一第115頁至第119頁）。再參酌本院調取之前揭刑事
    偵查卷、刑事審卷內附之道路交通事故調查報告表、現場照
    片，以及被告於前揭警訊、偵查、審理中之陳述，本件車禍
    係因被告駕駛自用小客車本應注意車輛行駛至交岔路口，轉
    彎車應讓直行車先行，且左轉彎時，應行至交岔路口中心處
    左轉，而依當時天候晴、夜間有照明、鋪裝柏油之路面乾燥
    、無缺陷、無障礙物、視距良好，並無不能注意之情事，竟
    疏未注意及此，未駛至路口中心處即跨越分向限制線提前左
    轉，且未注意禮讓直行車先行所導致，且此與原告所受傷害
    之結果間具有相當因果關係，亦堪認定；又被告已因本件車
    禍觸犯過失傷害之罪行，並經本院刑事庭以107年度交簡字
    第198號刑事判決判處有期徒刑4月確定在案，此有該刑事判
    決書1份附卷可稽。又被告對於原告主張之前開事實，亦不
    爭執，是原告前開事實之主張，自堪信為真實。
  ㈡按因故意或過失，不法侵害他人之權利者，負損害賠償責任
    ；汽車、機車或其他非依軌道行駛之動力車輛，在使用中加
    損害於他人者，駕駛人應賠償因此所生之損害；不法侵害他
    人身體、健康者，對於被害人因此喪失或減少勞動能力，或
    增加生活上之需要時，應負損害賠償責任；不法侵害他人之
    身體、健康、名譽、自由、信用、隱私、貞操，或不法侵害
    其他人格法益而情節重大者，被害人雖非財產上之損害，亦
    得請求賠償相當之金額。民法第184條第1項前段、第191條
    之2前段、第193條第1項、第195條第1項前段分別定有明文
    。本件被告因前揭過失不法侵害原告身體、健康之行為，對
    於原告自應負損害賠償責任。
  ㈢茲就原告請求之項目及金額，是否應予准許，分述如下：
　　⒈醫療費用：原告主張因系爭車禍致支出醫療費用3萬3736  
      元，固據提出醫療費用收據為證，被告則表示僅爭執其中
      106年4月7日、106年4月11日二次於中山醫院耳鼻喉科就
      診支出，其餘部分均同意給付。查原告主張前揭二筆耳鼻
      喉科收據係為治療耳石脫落產生之暈眩，且暈眩與系爭車
      禍所生之腦震盪有關云云。經查，依卷附中山醫藥大學附
      設醫院105年9月18日（即車禍當時急診）之診斷證明書記
      載：原告係受有「頭部挫傷併頸部紅腫、雙側臉部、鼻部
      、口腔及牙齒部分斷裂、左後背至臀部挫擦傷、左側小腿
      、腳踝、足部、雙側上臂、手肘手腕、手部及膝蓋擦傷」
      等傷害（見本院卷一第115頁），迄至105年10月26日至宏
      恩醫院門診治療，該院有於105年11月4日開立之診斷證明
      書（本院卷一第175頁）記載患有腦震盪等情，其後依中
      山醫院106年4月14日開立之診斷證明書亦有腦震盪之記載
      （本院卷一第119頁），是原告有於系爭車禍受傷後陸續
      接受腦震盪後遺症之治療乙情，足堪認定，故原告支出之
      106年4月7日、106年4月11日之耳鼻喉科醫療費用，應與
      本件損害有關，被告就此部分自應賠償。是原告此部分之
      請求，核屬必要且屬有據，應予准許。 
　　⒉交通費用：本件原告因車禍受有上開傷害，且確有前往醫
      療院所就診之事實，此情並為被告所不爭執，已如前述，
      原告亦提出就醫交通費收據，（見本院卷一第307頁至第3
      67頁），復參酌前項原告之醫療費用請求經准許部分，即
      屬有支出交通費用之必要，是原告請求之交通費用1萬658
      0元，應屬合理且有必要，應予准許。　
　　⒊眼鏡及手機修復費用：原告主張因本件車禍事故致其眼鏡
      、手機受損，被告應分別賠償眼鏡1萬8450元、手機5000
      元，此為被告所否認，並辯稱：原告並未舉證證明其受有
      此項損害，且與系爭事故間究有何因果關係等語。依民事
      訴訟法第277條前段規定，原告自應就其主張有利於己之
      事實負舉證責任，然查，原告就此部分僅提出宏恩眼鏡大
      墩分公司開立之收據、及立言通訊行簽收單據（見本院10
      6年度交附民字第423號卷【下稱交附民卷】第20頁、第23
      頁），並未舉證證明系爭車禍事故確有造成其所有之眼鏡
      及手機受損，且原告所提出之宏恩眼鏡公司收據，係於10
      5年11月12日開立，亦與本件車禍事故發生日（即105年9
      月18日）相距近2個月之久，均尚難認原告此部分主張之
      事實為可採。是原告請求被告賠償上開眼鏡損害1萬8450
      元、手機之損害5000元，要屬無據，應予駁回。
　　⒋機車維修費用：按民法第196條規定請求賠償物被毀損所減
      少之價額，固得以修復費用為估定之標準，但以必要者為
      限，如修理材料以新品換舊品，應予折舊，最高法院80年
      度台上字第2476號民事裁判意旨參照。原告主張系爭機車
      因系爭事故受損，支出機車維修費用7萬4750元，已據其
      提出原證4所示維修工作單為證（見交附民卷第18頁），
      然依原告提出系爭機車之上揭維修工作單，未區分工資及
      零件，僅得將之均視為零件，而機車材料、零件等費用均
      係以新品換舊品，原告既以機車修復費用為請求損害賠償
      之依據，參照前揭最高法院80年度台上字第2476號民事裁
      判意旨，即應予折舊，始為合理。又依前述折舊計算標準
      ，機車之耐用年數為3年，依定率遞減法每年折舊1000分
      之536，而系爭機車出廠日期迄至系爭事故發生之日，已
      逾3年，為兩造所不爭，已逾耐用年數，故系爭機車折舊
      後殘值應為7475元｛計算式：74750×(1－9/10)＝7475｝，即
      原告得請求賠償之系爭機車維修費用為7475元，逾此金額
      之請求，不應准許。
　　⒌看護費用：
　　　①原告主張因系爭車禍傷害當時即發生呼吸困難等症狀，
        嗣後進行氣切而需終日臥床，且臥床期間均需專人照護
        ，又原告自105年10月26日起臥床至今，共1318天等語
        。惟此部分為被告所爭執，並以前詞抗辯。經查，本件
        經兩造同意送請臺中榮民總醫院鑑定，該院於110年2月
        5日中榮醫企字第1104200334號函檢送之該院胸腔外科
        、神經內科、神經外科鑑定書，鑑定結果分別為：「依
        據中山醫學大學附設醫院於2016年9月18日之胸部X 光
        檢查報告顯示，病患無明顯之肋骨骨折，也沒有氣胸或
        血胸，而病歷紀錄上也顯示病患沒有接受進一步之胸部
        外傷的檢查及治療，因此，病患後續出現之呼吸困難之
        症狀無法確認與車禍有明確之因果關係。」、「㈠因病
        歷紀錄中並無明顯記載癲癇發作狀況，且病患的病歷中
        於106年3月間第一次開立抗癲癇藥物時並無腦波檢查，
        106年5月腦波檢查為正常，此狀況無法判斷因果關係。
        ㈡單次腦波正常無法代表是否有癲癇。㈢車禍是否造成嚴
        重頭部傷害請會神經外科。」、「依據病歷資料，患者
        有頭部外傷並無明顯顱内出血，所呈的臨床表徵為記憶
        力減退及癲癇，非本科所能做鑑定，請安排精神科做記
        憶力鑑定，神經内科做癲癇鑑定。」等語。
　　　②按當事人間以合意就特定訴訟標的所為關於如何確定事
        實，或以何種方法確定事實之證據方法，謂之證據契約
        （最高法院88年度台上字第1122號判決意旨參照）。鑑
        定為一種調查證據方法，所得結果係供作法院依自由心
        證判斷事實真偽之證據資料。當事人就其可處分之事項
        ，對於鑑定人之人選、鑑定結果及於事實認定之效力，
        本得於起訴前以證據契約之形式為約定、於證據保全程
        序中依民事訴訟法第376條之1第1項規定成立協議，或
        於訴訟進行中依同法第326條第2項前段、第270條之1第
        1項第3款規定達成指定合意或爭點簡化協議（最高法院
        98年度台上字第1131號判決意旨參照）。查本件經兩造
        同意後囑託臺中榮民總醫院為鑑定機關，衡其性質，上
        開合意為證據契約，就其鑑定之結果，自有拘束雙方當
        事人之效力。且本院審酌臺中榮民總醫院為醫學中心及
        教學醫院，為具高度醫療專業之醫療機構，並經常接受
        司法機關委託為勞動能力減損之鑑定，應熟稔鑑定之程
        序、規範及判斷標準，且就本件訴訟無利害關係，應無
        刻意偏坦一造之可能，所為上開鑑定意見應屬可採，並
        據為本院裁判之基礎。是以依前揭鑑定之結果可知就原
        告於系爭車禍後出現之呼吸困難之症狀，無法認定與車
        禍有明確之因果關係，且原告嗣後因癲癇發作開立抗癲
        癇藥物時，亦欠缺相關之檢查，是原告主張因系爭車禍
        傷害當時即發生呼吸困難等症狀，嗣後進行氣切而需終
        日臥床，且臥床期間均需專人照護云云，尚須原告另舉
        證以實其說，惟原告迄未就其所主張之前開傷勢與系爭
        車禍間有相當因果關係為具體舉證，自難認原告有因系
        爭車禍傷害需專人看護之必要，是原告請求看護費用，
        尚非有理。
　　⒍植牙費用：原告主張因系爭車禍經急診外科會同牙科急診
      ，檢查發現其右上正中門齒及左上正中門齒牙冠斷裂，後
      續植牙需支出費用14萬元（一顆牙7萬元），此部分被告
      應賠償云云。按中山醫藥大學附設醫院109年2月19日中山
      醫大附醫法務字第1090001531號函：「說明：…四、㈢牙冠
      斷裂之患齒，建議持需追蹤後續是否需要根管治療或牙體
      復形、假牙贗復治療。…」等語（見本院卷二第357、358
      頁），又考量原告係81年12月23日出生，以臺灣地區男性
      平均餘命計算，需使用牙齒之年歲尚屬漫長，相較於活動
      式假牙，植牙應屬可提供較接近原生牙之功能，原告主張
      有植牙之必要，應堪採信。至原告雖自系爭事故發生迄今
      均未進行植牙，惟植牙為侵入性手術，而原告目前因呼吸
      困難須氣切而臥床，為被告所不爭執，是自不能以原告迄
      今尚未植牙，即遽認無必要性。至被告另抗辯原告主張植
      牙費用一顆牙7萬元費用過高云云，惟查，依卷附臺中市
      牙醫醫機構收費標準表所載「植牙手術（齒堤增高術、鼻
      竇增高術、齒槽骨整型術及材料費等費用另計）每顆6000
      0～100000 元」、「固定活動暫時性義齒每顆1000～2000元
      」、「全磁冠每顆15000～30000元」、「根管加強釘或牙
      根覆蓋每支1000～5000元」、「金屬柱心每顆1500～4000元
      」、「合成樹脂冠每顆2000～3000元」等語，足見原告自
      行評估每支植牙費用7萬元，並未明顯偏離市場合理價格
      範圍，況且以原告需植牙部位為右上正中門牙、左上正中
      門牙，對外觀影響甚大，則其選用材質較佳之人工牙根及
      較接近齒色之牙冠，難認非合理必要。從而，原告請求植
      牙費用14萬元（7萬元×2＝14萬元），為有理由，應予准許
      。
    ⒎不能工作損失：原告主張因系爭事故迄今仍臥床而無法工
      作，原告不能工作之損失，僅依每月2萬5000元，以20個
      月計算，爰請求被告賠償50萬元云云。然查，按前揭臺中
      榮民總醫院鑑定結果（詳見上開⒌看護費用部分，茲不再
      贅述），可知就原告係於系爭車禍後，因出現呼吸困難之
      症狀，再因氣切而臥床，始有無法工作，但其出現呼吸困
      難之症狀無法認定與系爭車禍有明確之因果關係，且原告
      迄未就受有前開傷勢需臥床而無法工作，而該傷勢與系爭
      車禍間有相當因果關係為具體舉證，故難認原告請求被告
      賠償不能工作之損失，為有理由，是原告此部分主張，不
      應准許。 　
　　⒏精神慰撫金部分：按慰藉金之賠償須以人格權遭遇侵害，
      使精神上受有痛苦為必要，其核給之標準固與財產上損害
      之計算不同，然非不可斟酌雙方身份、資力與加害程度，
      及其他各種情形核定相當之數額，業經最高法院51年台上
      字第223號裁判要旨闡釋甚明。故所謂「相當」，自應以
      實際加害情形與其損害是否重大及被害人之身份、地位與
      加害人之經濟情況等關係定之。查原告確因本件車禍事故
      ，而受有系爭傷害。其次，原告於系爭事故發生時仍係學
      生，105年所得為1萬5000元、106年所得0萬元，另無其他
      恆產；而被告106年度所得2230元、105年度所得3202元，
      名下尚有房屋、土地、投資等財產，且財產總額為241萬3
      700元，業據兩造於本院審理時分別陳明在卷，復有本院
      依職權於稅務電子閘門資料庫所查詢之兩造財產所得資料
      查詢表各1份在卷可稽，並為兩造所不爭執。本院斟酌原
      告所受傷害程度，受傷後所受痛苦情形、被告應負完全過
      失責任、兩造之身份、地位、經濟能力，認原告請求賠償
      精神慰撫金58萬9679元，稍嫌過高，而應核減為50萬元為
      適當。
　　⒐綜上所述，原告因本件事故得向被告請求之損害賠償，共
      計應為69萬7791元｛即醫療費用3萬3736元＋交通費用1萬65
      80元＋機車修理費用7475元＋植牙費用14萬元＋精神慰撫金5
      0萬元＝69萬7791元｝。
  ㈣給付有確定期限者，債務人自期限屆滿時起，負遲延責任。
    給付無確定期限者，債務人於債權人得請求給付時，經其催
    告而未為給付，自受催告時起，負遲延責任。其經債權人起
    訴而送達訴狀，或依督促程式送達支付命令，或為其他相類
    之行為者，與催告有同一之效力。民法第229條第1項、第2
    項分別定有明文。又遲延之債務，以支付金錢為標的者，債
    權人得請求依法定利率計算之遲延利息。但約定利率較高者
    ，仍從其約定利率。應付利息之債務，其利率未經約定，亦
    無法律可據者，週年利率為百分之五。民法第233條第1項、
    第203條亦有明定。本件原告對被告之損害賠償債權，核屬
    無確定期限之給付，自應經原告之催告而未為給付，被告始
    負遲延責任。是原告請求利息自刑事附帶民事起訴狀繕本送
    達被告之翌日（即106年9月12日，見交附民卷第6頁）起至
    清償日止，按年息百分之五計算之利息，核無不合，應予准
    許。
　㈤末按保險人依本法規定所為之保險給付，視為被保險人損害
    賠償金額之一部分；被保險人受賠償請求時，得扣除之。強
    制汽車責任保險法第32條定有明文。是強制汽車責任保險之
    被保險人於該範圍內之損害賠償責任即因而解免。查本件原
    告業已領取汽車強制責任險之保險金2萬0672元，此為兩造
    所不爭執，已如前述，是此部分金額應予扣除。從而，原告
    得請求被告給付之金額為67萬7119元。
六、綜上所述，本件原告依民法侵權行為之規定請求被告給付67
    萬7119元，及自106年9月12日起至清償日止，按年息百分
    之五計算之利息之範圍內，為有理由，應予准許；逾此部分
    之請求，尚乏依據，應予駁回。
七、本件為依民事訴訟法第427條第2項適用簡易程序所為被告部
    分敗訴之判決，依同法第389條第1項第3款，就原告勝訴部
    分應職權宣告假執行。被告陳明願供擔保免為假執行，爰酌
    定相當擔保金額准許之。又原告雖陳明願供擔保，請准宣告
    假執行，然此僅備其勝訴時，預促本院上述職權發動之注意
    ，故不另為準駁之諭知。
八、本件判決事證已臻明確，兩造其餘攻防方法及訴訟資料，經
    本院斟酌後，核與判決結果不生影響，故不另逐一論述，併
    此敘明。
九、據上論結，本件原告之訴為一部有理由，一部無理由，依民
    事訴訟法第79條、第389條第1項第3款、第392條第2項，判
    決如主文。
中　　華　　民　　國　　110 　年　　10　　月　　8 　　日
                  民事第六庭    法  官  夏一峯
上正本係照原本作成。
如對本判決上訴，須於判決送達後20日內向本院提出上訴狀。如
委任律師提起上訴者，應一併繳納上訴審裁判費。
中　　華　　民　　國　　110 　年　　10　　月　　8 　　日
                                書記官  陳建分